【裁判字號】    89,易,552
【裁判日期】    890508
【裁判案由】    公然侮辱
【裁判全文】
臺灣臺北地方法院刑事判決                          八十九年度易字第五五二號
    公  訴  人  臺灣臺北地方法院檢察署檢察官
    被      告  丙○○
又列被告因公然侮辱案件，經檢察官提起公訴（八十八年度偵字第一五八三八號），
本院判決如左：
    主  文
丙○○公然侮辱人，處罰金壹佰元，如易服勞役，以壹佰元折算壹日。
    事  實
一、丙○○與乙○○為夫妻關係，二人於民國八十八年五月十八日下午七時許，在台
    北市○○路○段一○一號台北市政府警察局北投分局永明派出所大門前，因共同
    飼養之小狗為丙○○交予他人飼養，就小狗所有權之歸屬一事發生爭執。丙○○
    於爭吵中，因不滿乙○○及乙○○之母江林碧玉口氣不佳，竟於此任何不特定人
    均得共見共聞之永明派出所大門前，口出「你們一家子都是暴力」等言，指罵乙○○全家，侮辱貶損江家之社會地位評價（惟除侮辱乙○○之部分外，餘均未據
    告訴）。
二、案經被害人乙○○訴請台灣台北地方法院檢察署檢察官偵查起訴。
    理  由
一、訊據被告丙○○對於在前揭時、地，口出「你們一家子都是暴力」等言，指罵告
    訴人乙○○全家乙節，固坦承不諱，惟矢口否認有何公然侮辱之犯行，辯稱：當
    時係因乙○○之母衝至，欲毆擊另一在場人林幼幼，伊上前阻擋，經乙○○之母
    高喊『暴力、打罷、打罷』等語，方會回嘴，是對方先用暴力，伊照實陳述云云
    。經查：
  (一)被告丙○○於前揭時、地，與告訴人乙○○因小狗所有權一事起爭執，於雙方爭
    吵中，指罵告訴人乙○○「你們一家子都是暴力」等言乙節，除據被告丙○○坦
    承不諱外，業經告訴人乙○○指訴綦詳，更與證人甲○○證述之情節大致相合。
    再經本院當庭播放當日錄音帶勘驗，結果：當日雙方爭吵小狗之歸屬權，證人甲○○在場調解，關係人林幼幼稱述欲行告訴等語，告訴人乙○○則言：「我們家
    小孩被爸爸逼迫」，關係人林幼幼稱：「我們有東西」，告訴人乙○○：「有什
    麼東西」，之後就一團混亂，後丙○○：「你們在吵什麼東西」，一女聲（被告
    丙○○指稱為告訴人乙○○之母江林碧玉）：「暴力」，丙○○高喊：「暴力」
    、「暴力」、「你們一家都是暴力」等情無訛，此有本院八十九年四月二十四日
    筆錄在卷可考，該錄音帶經本院八十八年度自字第五○六號乙○○妨害名譽案承
    審法官當庭勘驗，亦同此結果，此有該案八十八年六月二十四日之訊問筆錄附卷
    可查，是可認被告確有指罵告訴人乙○○「你們一家子都是暴力」等情，堪信為
    真。
  (二)又就當日究否有人動手毆打他人乙節，證人甲○○證述：「我不知道那算不算要
    動手打人，丙○○被我隔在另外一邊，我在中間，當我回頭時，我看到丙○○好
    像要衝過來的樣子，不過沒有動手。女生這邊沒有人動手。都是用嘴講。」，且
    證人孟蔡樹民即被告之母亦證稱：「沒有人動手，乙○○的媽媽有過來，比手畫
    腳的在罵人很大聲」（均見本院八十九年四月二十四日筆錄），是以證人孟蔡樹
    民與被告為血緣至親，斷無故意誣陷之理，故可認當時乃雙方惡言相向，告訴人
    乙○○、告訴人之母江林碧玉並無人衝至欲毆打他人之情，而被告辯稱是見江家
    之人暴力相向，方會出言等語，委無足採。
  (三)事發之地為台北市政府警察局北投分局永明派出所大門前，屬開放式場地，凡路
    過之不特定多數人皆得共見、共聞之情形。再「你們一家子都是暴力」在一般客
    觀之社會評價上，顯然具有貶抑他人人格、社會地位評價之意義，被告丙○○於
    該地辱罵告訴人乙○○全家，實已達「公然」侮辱之境地，尤難認其毫無公然侮
    辱之意欲。其辯稱並無公然侮辱犯意云云，顯屬事後卸飾之詞，不足採信。
  (三)綜上所述，本件事證已臻明確，被告犯行洵堪認定，應予依法論科。
二、核被告丙○○於公然之場合辱罵告訴人乙○○所為，係犯刑法第三百零九條第一
    項之公然侮辱罪。爰審酌被告丙○○係於雙方惡言爭吵中，情緒激憤，一時無法
    控制下所為，並非事前蓄意謀議計畫侮辱；且事發當時實際在場人數鮮少，並無
    多人聽聞被告侮辱之言，甚至當時因場面一團混亂，被告所言除非事後反覆聽聞
    錄音帶，才可仔細聽辯等情，業經本庭當場播放錄音帶勘驗無訛，是被告所造成
    之傷害尚小，並衡量被告其餘之犯罪動機、目的、手段、所生危害及犯罪後飾詞
    圖卸之態度等一切情狀，量處如主文所示之罰金刑，並諭知易服勞役折算標準，
    以資懲儆。
據上論斷，應依刑事訴訟法第二百九十九條第一項前段，刑法第三百零九條第一項、
第四十二條第二項，罰金罰鍰提高標準條例第一條前段、第二條，判決如主文。
本案經檢察官莊俊仁到庭執行職務
中    華    民    國      八十九      年      五      月      八        日
                                      臺灣臺北地方法院刑事第三庭
                                          法  官  郭  惠  玲
右正本證明與原本無異。
如不服本判決，應於判決送達後十日內，向本院提出上訴狀。
              書記官  林  淑  貞
中    華    民    國      八十九      年       五     月      十        日
附錄本案論罪科刑法條
刑法第三百零九條
公然侮辱人者，處拘役或三百元以下罰金。
以強暴犯前項之罪者，處一年以下有期徒刑、拘役或五百元以上罰金。


司法院資訊處製作；財團法人民間司法改革基金會備份。
